臺灣高等法院民事裁定　　　　　　　　　 96年度抗字第355號
抗　告　人　甲○○
送達代收人　姜志俊律師
抗告人因與相對人丙○○、乙○○間聲明異議事件，對於中華民
國96年2月5日臺灣臺北地方法院95年度聲字第573號裁定提起抗
告，本院裁定如下：
    主  文
抗告駁回。
抗告程序費用由抗告人負擔。
    理  由
一、本件抗告人聲明異議及抗告意旨略以：相對人聲請提存時所
    檢附之存證信函、信封上所載收件人均將伊之姓名誤載為邱
    裕鋐，致伊因姓名不符而無法收受，相對人竟將前開存證信
    函、信封上收件人邱裕鋐之姓名塗改為甲○○，進而持之聲
    請提存，有使公務員登載不實之偽造文書罪嫌。又伊與第三
    人邱江寶蓮、邱奕棟、邱奕仁、邱秀慧均為被繼承人邱東璧
    之共同繼承人，系爭共有土地應有部分五分之一乃伊與第三
    人所公同共有，且迄未辦理遺產分割，相對人僅就伊部分辦
    理清償提存，顯有違誤云云。
二、按提存事件係屬非訟程序，提存所僅得就形式上之程式為審
    查，凡提存人主張之原因事實合於提存法第9 條及其施行細
    則第3 條規定審查之範圍，即應准予提存，而有關實體之原
    因事實，提存所並無權為審查及認定。又清償提存，關於提
    存原因之證明文件，無庸附具，提存法施行細則第20條第5
    款亦有明文。是以，清償提存是否依債務本旨而發生清償效
    力，及有無實體法律關係存在而涉訟時，應由受訴法院依法
    審認之，並非於提存時由提存所認定。
三、經查：
（一）本件相對人依土地法第34條之1規定，為給付抗告人處分
      共有土地所應得之對價而提存，其已於提存書載明提存原
      因事實，並載明以抗告人為提存物受領權人，暨受領權人
      有受領遲延之意旨，此業經本院調閱原審法院提存所96年
      度存字第197號清償提存事件卷宗，查核無訛。堪認相對
      人所為之提存業已符合提存法第9條第1項第3款之規定。
（二）至於相對人於聲請提存時所檢附之存證信函、信封關於抗
      告人姓名有塗改一節，屬於聲請清償提存之原因証明文件
      ，依上說明，本無庸檢附，故此項資料內容之真正與否，
      不影響清償提存之效力。查本件提存聲請書上之受領權人
      姓名並無記載不實情事，對於抗告人依法取得之受領權並
      無妨礙。至相對人有無涉嫌偽造文書、抗告人是否確有受
      領遲延等情，尚非提存所可得審認之範疇。
（三）又相對人提存時應否以土地全體繼承人為受領權人，此涉
      及相關當事人間因繼承所生權利義務之實體爭執，尚非提
      存所得以審究者。況依提存法第18條規定：「非依債務本
      旨或向無受領權人所為之清償提存，其債之關係不消滅。
      」，縱相對人提存有誤，對於抗告人實體法上債權存否之
      效力，並無影響，換言之，抗告人仍得本於其原有法律關
      係對相對人請求清償，相對人所為清償提存是否生清償之
      效力，非提存所受理提存時所得加以判斷者。
四、從而，原法院提存所准予提存之處分，並無不當，原法院裁
    定駁回，核無違誤。抗告意旨猶執前詞，指摘原裁定不當，
    求予廢棄，為無理由，應予駁回。
據上論結，本件抗告為無理由，爰裁定如主文。
中　　華　　民　　國　　96　　年　　3 　　月　　28　　日
                    民事第十四庭
                        審判長法　官  許正順
　　　　　　　  　　　　　　　法　官  鍾任賜
　　　　　　　　  　　　　　　法　官  張  蘭
正本係照原本作成。
不得再抗告。
中　　華　　民　　國　　96　　年　　3 　　月　　29　　日
　　　　　　　　　　　　　　　書記官  應瑞霞
